臺灣臺中地方法院民事判決　　　　　　　　94年度智字第54號
原　　　告　東禓電機股份有限公司
法定代理人　丁○○
原　　　告　乙○○
法定代理人　己○○
　　　　　　丁○○
上列二人
訴訟代理人　陳浩華　　律師
複代理人　　丙○○　　住台中市.
　　　　　　戊○○　　住同上
被　　　告　銀貂健康實業有限公司
法定代理人　甲○○　　住台中市.
訴訟代理人　張慶宗　　律師
複代理人　　何孟育　　律師
　　　　　　辛○○　　住台中市.
上列當事人間請求回復原狀（商標專用權）事件，於民國96年5
月10日言詞辯論終結，本院判決如下：
    主      文
被告應將商標名稱「銀貂SilverMink及圖（註冊號數00000000）
」於經濟部智慧財產局（94年6月10日智商收字第0948069963-0
號收件）所為之移轉登記塗銷。
被告應將商標名稱「銀貂SilverMink及圖（註冊號數00000000）
」於經濟部智慧財產局（94年6月10日智商收字第0948069965-0
號收件）所為之移轉登記塗銷。
訴訟費用由被告負擔。
    事實及理由
一、程序事項之說明：
    訴狀送達後，原告不得將原訴變更或追加他訴，但擴張或減
    縮應受判決事項之聲明者，不在此限，民事訴訟法第255條
    第1項第3款定有明文。本件原告於民國94年11月8日起訴時
    ，原係主張依民法第184條侵權行為之法律關係，聲明1.確
    認原告東禓電機股份有限公司（下稱原告東禓公司）對於商
    標名稱「銀貂SilverMink及圖（註冊審定號：00000000號）
    」之商標專用權存在。2.確認原告乙○○對於商標名稱「銀
    貂SilverMink及圖（註冊審定號：00000000號）」之商標專
    用權存在。嗣於95年1月17日提出準備書狀主張依民法第767
    條排除侵害請求權及同法第184條侵權行為之法律關係，並
    更正聲明為1.被告應將原告東禓公司所有之商標名稱「銀貂
    SilverMink及圖（註冊審定號：00000000號）」於經濟部智
    慧財產局所為之移轉登記註銷，並禁止被告使用前開商標。
    2.被告應將原告乙○○所有之商標名稱「銀貂SilverMink及
    圖（註冊審定號：00000000號）」於經濟部智慧財產局所為
    之移轉登記註銷，並禁止被告使用前開商標。再於96年2月1
    日提出更正聲明狀主張法律關係為民法第184條侵權行為之
    法律關係，並更正聲明為1.被告應將原告東禓公司所有之商
    標名稱「銀貂SilverMink及圖（註冊審定號：00000000號）
    」於經濟部智慧財產局所為之移轉登記塗銷。2.被告應將原
    告乙○○所有之商標名稱「銀貂SilverMink及圖（註冊審定
    號：00000000號）」於經濟部智慧財產局所為之移轉登記塗
    銷。核其最後主張之法律關係與起訴時所主張之法律關係並
    無二致，而關於聲明之更正，性質係為擴張應受判決事項之
    聲明，依前開規定，自屬適法。
二、兩造之主張：
  (一)原告起訴主張：
    1.註冊號數第00000000號商標（92年修法前聯合服務標章，
      正標章號數：00000000號）原係原告東禓公司所有，權利
      期間自89年4月16日起至98年9月30日止；註冊號數000000
      00號商標（正標章號數：00000000號）原係原告乙○○所
      有，權利期間自89年10月1日起至95年11月15日止。原告
      東禓公司、丁○○與被告於94年2月16日簽立如被證一所
      示之授權書。詎被告以偽造文書之方式，未經原告之同意
      ，將上開2商標權移轉登記予自己名下；並分別於94年6月
      10日由被告向經濟部智慧財產局申請系爭註冊號數000000
      00號及00000000號商標受讓之移轉登記；然查丁○○已於
      94年4月21日出境，原告乙○○亦已出境，自無可能親自
      製作系爭註冊號數00000000號商標94年5月30日之移轉契
      約書及系爭註冊號數00000000號商標同年6月9日之移轉契
      約書；且觀諸系爭商標之移轉契約書，其上丁○○之簽名
      並非其本人之筆跡，原告乙○○之法定代理人己○○亦未
      親自簽名，授權書上之印文又與移轉契約書之印文不符，
      足見系爭移轉契約書上之印文並非真正，各該移轉契約書
      顯係被告所偽造者。爰依侵權行為回復原狀請求權，請求
      判決如聲明所示等語。
    2.訴外人王保文先借予原告東禓公司新台幣（下同）960萬
      元收取重利，並引進訴外人黃子卿、蔡雨霖等人之資金，
      嗣後由丁○○簽署系爭授權書作為償還本金及免除支付重
      利，惟蔡雨霖等人事後僅投資2,000萬元左右，又強索重
      利，並將系爭授權書曲解為：於原告東禓公司發生財務困
      難時，原告東禓公司即無條件讓與專利權、商標權予王保
      文、蔡雨霖等人，業已違反系爭授權書之約定，且原告東
      禓公司否認有收到被告之匯款27,318,462元。
    3.現行商標法已不再區隔正商標或聯合商標，商標專用權為
      獨立專屬之權利，並無失所附麗之問題，被告就聯合商標
      之理解似有誤會。
    並聲明：
    1.被告應將原告東禓公司所有之商標名稱「銀貂SilverMink
      及圖（註冊號數00000000）」於經濟部智慧財產局所為之
      移轉登記塗銷。
    2.被告應將原告乙○○所有之商標名稱「銀貂SilverMink
      及圖（註冊號數00000000）」於經濟部智慧財產局所為之
      移轉登記塗銷。
  (二)被告則以：
    1.原告東禓公司法定代理人丁○○因公司經營困難，積欠貨
      款及員工薪資，乃向被告週轉資金紓困，由被告提供3,00
      0 萬元至5,000萬元，原告東禓公司同意將被證一附表一
      至附表三所示商標權及專利權授權被告使用，但原告東禓
      公司仍發生財務困難無法繼續經營時，應將其授權被告使
      用之商標權及專利權讓與被告，原告東禓公司、丁○○與
      被告並於94年2月16日簽訂系爭授權書。其後被告著手辦
      理授權事宜，至經濟部智慧財產局查詢各該商標專用權及
      專利權登記現況時，發現丁○○將部分權利讓與原告乙○○，即要求丁○○出具商標權移轉契約書，其中系爭2商
      標專用權之移轉契約書上關於原告東禓公司、丁○○及原
      告乙○○、訴外人己○○之印文均係丁○○所蓋用，並於
      94 年2月底透過證人庚○○轉交予被告，被告絕無可能以
      偽造文書方式辦理系爭2商標專用權之移轉事宜。依系爭
      授權書第7條之約定，原告東禓公司、訴外人貂王國際事
      業股份有限公司、東陽馬達企業有限公司暨其法定代理人
      及丁○○、陳幸瑜應將辦理授權或讓與所需文件及大小章
      交由被告保管，因此被告本有權請求丁○○交出大小章辦
      理商標及專利權過戶等事宜。又，註冊號數00000000號商
      標所附移轉契約書上東禓公司及丁○○之印文雖與其他文
      件上之印文略有不同，惟細觀經濟部智慧財產局關於系爭
      2 商標之卷宗，就原告東禓公司及丁○○亦有數枚不同之
      印文，自不得以印文不同即謂系爭商標之移轉契約書上之
      印文為偽造。再者，丁○○將用印後之空白文件交給被告
      ，被告交付商標代理人後，由商標代理人代為填寫，足認
      丁○○就該文件之填寫有概括授權。
    2.被告於簽訂系爭授權書後，即簽發支票或透過蔡雨霖、陳
      建欣、王保文名義匯款27,318,462元予原告東禓公司或丁○○，而丁○○向被告換票而由被告簽發支票供其向銀行
      票貼之金額尚有6,516,632元，合計挹注資金高達33,835,
      094元，是被告並未違反系爭授權書之約定。詎丁○○於
      取得該資金後，於94年4月底攜款潛逃大陸，原告東禓公
      司於94年9月19日停業，則被告取得系爭2商標專用權，洵
      屬有據。
    3.系爭註冊號數00000000號聯合商標專用權於簽訂系爭授權
      書時固未在附表一範圍內，惟註冊號數00000000號正商標
      專用權係在授權範圍內，則註冊號數00000000號聯合商標
      應一併移轉，若原告東禓公司仍執意請求回復原狀，系爭
      註冊號數00000000號聯合商標專用權已失其附麗而消滅，
      原告之訴顯無利益，自無權利保護必要等語，資為抗辯。
      並聲明：原告之訴駁回。
三、下列事實為兩造所不爭執，並有原告提出之服務標章註冊證
    、經濟部智慧財產局商標資料檢索資料及被告提出授權書、
    商標註冊證明細表、商標權移轉契約書（被證1、2、3）為證
    ，且經本院向經濟部智慧財產局調取系爭註冊號數00000000
    號、00000000號商標審定案卷核閱屬實，自堪信為真實，本
    院採為判決之基礎。
  (一)註冊號數00000000號商標（92年修法前聯合服務標章，正標
    章號數：00000000號）原係原告東禓公司所有，權利期間自
    89年4月16日起至98年9月30日止。該商標於94年6月10日由
    被告申請受讓之移轉登記。
  (二)註冊號數00000000號商標（正標章號數：00000000號）原係
    原告乙○○所有，權利期間自89年10月1日起至95年11月15
    日止。該商標於94年6月10日由被告申請受讓之移轉登記。
  (三)原告東禓公司、丁○○與被告銀貂健康實業有限公司於94年
    2月16日簽立如被證1所示之授權書。
四、本件訴訟之爭點：
  (一)被告於94年6月10日申請受讓註冊號數00000000號商標所檢
    附之商標權移轉契約書是否真正？
  (二)被告於94年6月10日申請受讓註冊號數00000000號商標所檢
    附之商標權移轉契約書是否真正？
五、得心證之理由：
  (一)本件系爭註冊號數00000000號商標原係原告東禓公司所有，
    於94年6月10日由被告申請受讓之移轉登記；註冊號數00000
    000號商標原係原告乙○○所有，於94年6月10日由被告申請
    受讓之移轉登記，為兩造所不爭執之事實，茲首應審究者即
    應為被告向經濟部智慧財產局提出之系爭商標權移轉契約書
    是否真正。按當事人主張有利於己之事實者，就其事實有舉
    證之責任，民事訴訟法第277條前段定有明文。又文書之證
    據力，有形式上證據力與實質上證據力之分。前者係指真正
    之文書即文書係由名義人作成而言；後者則為文書所記載之
    內容，有證明應證事實之價值，足供法院作為判斷而言。必
    有形式上證據力之文書，始有證據價值可言。文書之實質上
    證據力，固由法院根據經驗法則，依自由心證判斷之。但形
    式上之證據力，其為私文書者，則應依民事訴訟法第357條
    規定決定之，即私文書之真正，如他造當事人有爭執者，應
    由舉證人證其真正（最高法院91年度台上字第1645號判決參
    照）。經查，本件被告抗辯系爭商標權之移轉係是被告對原
    告東禓公司紓困，而與原告東禓公司及其法定代理人丁○○
    簽立授權書，授權被告使用系爭商標及辦理過戶等事宜，固
    據提出授權書1件、商標權移轉契約書2件為證，然原告對於
    授權書之真正固不爭執，惟否認商標權移轉契約書之真正，
    是依前揭說明，被告自應就商標權移轉契約書之真正，負舉
    證之責，如被告未能就系爭商標權移轉契約書證明為真正，
    該商標權移轉契約書即屬欠缺形式上證據力之文書，無證據
    價值可言。
  (二)被告雖提出授權書以證其係有權移轉本件系爭商標者。而原
    告雖對授權書之真正不爭執，然主張註冊號數00000000號商
    標並未在授權範圍內，又註冊號數00000000號商標並非原告
    東禓公司所有，亦不在授權範圍內等語。查依原告所提出之
    授權書第1條、第4條固約定，甲方（指原告東禓公司、訴外
    人貂王國際事業股份有限公司、東陽馬達企業有限公司、丁○○等人）固同意將該授權書附表所示之商標專用權授權乙
    方（指被告）使用，並應協同或指定專人配合辦理授權所需
    之一切事宜；如甲方仍發生財務困難致無法繼續經營時，同
    意將授權書附表所示之商標專用權一併讓與乙方，並協同辦
    理一切必要之手續等，有授權書及其附表在卷可證。然依授
    權書附表之記載，其中註冊號數00000000號商標並不在附表
    所記載之授權範圍內，顯見原告東禓公司並未就該商標授權
    予被告使用，或同意於經營困難時將該商標讓與被告；雖被
    告抗辯註冊號數00000000號商標係聯合商標，然其正商標即
    註冊號數00000000號商標則在授權範圍內，因聯合商標附屬
    於正商標，如未一併移轉，其專用權即告消滅，是被告自得
    一併移轉等語。然查商標法於92年5月28日修正公布全文，
    已將修正前第29條「聯合商標、防護商標未與正商標一併移
    轉者，其專用權消滅。聯合商標、防護商標單獨移轉者，其
    移轉無效。」之規定刪除，亦即現行商標法並未區分正商標
    、聯合商標、防護商標附屬關係，各種商標均得為商標專用
    權之標的；此之所以被告得以於94年6月10日將系爭註冊號
    數00000000號聯合商標單獨移轉之緣由，否則果如被告所言
    系爭註冊號數00000000號聯合商標，如未與正商標一併移轉
    ，應適用修正前商標法第29條第1項規定其專用權消滅，依
    同條第2項規定，其又如何能辦理系爭註冊號數00000000 號
    商標係聯合商標之單獨移轉。況是否在授權使用或移轉標的
    範圍，應依兩造約定之範圍定之；縱如被告所言，因正商標
    之移轉，聯合商標之專用權即告消滅，然此則僅事關正商標
    之移轉是否影響原告東禓公司之權益，而民事當事人本得自
    由處分其財產，非他人所能置喙，是縱因原告東禓公司已將
    系爭註冊號數00000000號聯合商標之正商標授權或移轉予被
    告，其可能因此喪失該聯合商標之專用權，然究不能因此即
    認該聯合商標即在原告東禓公司授權之範圍內，是被告抗辯
    自無理由。另查註冊號數00000000號商標雖有記載於前揭授
    權書之附表內，且該商標原雖係原告東禓公司所有，然已於
    93 年9月14日向經濟部智慧財產局申請移轉登記予原告乙○○（法定代理人為丁○○、己○○），並經該局於93年12月
    9日（93）智商0092字第09380537150號函知已移轉登記，並
    公告於94年1月1日第32卷一期商標公告，有該商標案卷可證
    。而被告與原告東禓公司等人是94年2月16日始簽立授權書
    ，是可知被告取得該授權書時，系爭註冊號數00000000號商
    標之所有人為原告乙○○。而查簽署授權書之當事人為被告
    及原告東禓公司、訴外人貂王國際事業股份有限公司、東陽
    馬達企業有限公司、丁○○等人，原告乙○○並非簽署授權
    書之人，自難認該授權書有拘束原告乙○○之效力。而丁○○雖係原告乙○○之父，然依被告提出之授權書末關於甲方
    之記載，可知丁○○分係以原告東禓公司之法定代理人、東
    陽馬達企業有限公司之法定代理人及丁○○本人之名義為該
    授權書之簽署，並未以原告乙○○之法定代理人名義代原告
    乙○○簽署該授權書，是註冊號數00000000號商標雖記載於
    該授權書附表內，然不論是原告東禓公司、東陽馬達企業有
    限公司或丁○○本人均非有權授權他人使用或移轉商標之人
    ，自難認該授權書已生原告乙○○授權或同意移轉系爭註冊
    號數00000000號商標予被告之效力，是被告抗辯其已獲得授
    權移轉等情，即非可採。
  (三)另被告雖抗辯系爭商標權移轉契約書為屬真正，然為原告所
    否認，而如前所述，關於私文書之真正，應由舉證人證明其
    真正；然被告除提出該商標權移轉契約書並舉證人庚○○為
    證外，並未提出其他事證以實其說。而查該商標權移轉契約
    書本身並不能證明真正與否。又經訊證人庚○○僅證述其曾
    於94年2月間代丁○○轉交授權書予甲○○，且授權書上丁○○之簽名是其本人為之者；其未曾見過本件系爭2件商標
    權移轉契約書，亦無轉交予被告等語；顯見被告主張系爭商
    標權移轉契約書上關於原告東禓公司、丁○○、原告乙○○
    、己○○等人之印文均係丁○○所蓋用，並於94年2月間透
    過證人庚○○轉交予被告等情，不足採信。被告雖復主張其
    取得者係丁○○已用印之空白文件而為概括授權，由其交付
    專利代理人辦理移轉登記者等語（見本院96年5月10日言詞
    辯論筆錄），然其此部分陳述顯與其前揭抗辯由證人庚○○
    轉交之事實不同。且縱丁○○有交付被告所稱之空白商標權
    移轉契約書，然本件系爭商標並不因丁○○有簽署授權書予
    被告，而使被告獲得授權使用或移轉之權，業如前述，則被
    告自行或委由他人在空白商標權移轉契約書上填上系爭商標
    號數而向經濟部智慧財產局申請移轉登記，自難認係有權製
    作者。
  (四)另稽之註冊號數00000000號商標之商標權移轉契約書為例稿
    式之契約書，除註冊號數、讓與人、代表人、受讓人及日期
    部分外，其餘均係事先打字完成印妥者；而觀之其上關於讓
    與人「東禓電機股份有限公司」、代表人「丁○○」、受讓
    人「銀貂健康實業有限公司」之筆跡，及具結書上關於具結
    人、讓與人「東禓電機股份有限公司」、代表人「丁○○」
    之筆跡；經審酌各該文件上關於之「丁○○」簽名及「有限
    公司」、「94」、「5」、「30」等文字之記載，就其起筆
    、收筆、運筆、筆力、筆速、筆序等筆劃方式，以肉眼觀之
    ，兩者筆跡明顯相同，足認係出於同一人之手，業經本院調
    取系爭註冊號數00000000號商標案卷核屬實，並有影本在卷
    可證。而查系爭註冊號數00000000號商標之移轉契約書上關
    於讓與人與受讓人之簽名竟係出於同一人之手，則是否為原
    告東禓公司法定代理人丁○○所為，即非無疑。再以該移轉
    契約書上丁○○之簽名，與被告所提出之授權書上丁○○之
    簽名（此簽名為原告不爭執其真正，且經證人庚○○證述屬
    實。）相互比對，二簽名之形式，不論其起筆、收筆、運筆
    、筆序等筆劃方式，以肉眼觀之，均為不同，顯非同一人所
    為，而授權書上丁○○之簽名既為其親自所為，則該商標權
    移轉契約書上丁○○之署名，顯非其所為，堪以認定。且依
    該商標權移轉契約書上載製作日期為94年5月30日，然查丁○○早於同年4月21日即已出境，迄今未曾回國，有法務部
    入出境資訊連結作業查詢資料在卷可稽，亦足認丁○○當無
    可能於94年5月30日親自製作該商標權移轉契約書。從而可
    認系爭註冊號數00000000號商標權移轉契約書並非真正。
  (五)再查註冊號數00000000號商標之移轉，係由被告委任訴外人
    謝燕芬向經濟部智慧財產局提出申請，而觀之其所提出之文
    委任書（被告委任謝燕芬）、具結書、商標權移轉契約書等
    文件，上載日期均為94年6月9日，其中手寫部分之文字，以
    肉眼觀察，顯係出於同一人之手，且應係由被告所委任之專
    利代理人為之，此亦為被告所自承者，自非原告乙○○或其
    法定代理人己○○所為者甚明。而該次商標權移轉登記申請
    ，因契約書上原告乙○○監護人簽名部分寫錯位置，經經濟
    部智慧財產局於94年7月21日以（94）慧商0104字第0949054
    7880號函通知補正，被告竟能另於94年7月26日提出另一件
    上蓋有原告乙○○及監護人己○○印文之商標權移轉契約書
    予經濟部智慧財產局補正，亦經本院調取該註冊號數000000
    00號商標案卷查核屬實。而查原告乙○○及己○○早已隨同
    丁○○出境迄今未回國，為兩造所不爭執之事實，亦足認該
    註冊號數00000000號商標之移轉契約書並非本人所親自製作
    者，亦難認係真正。
  (六)綜上所述，本件被告既未能證明其所據以提出向經濟部智慧
    財產局申請移轉系爭註冊號數00000000號及00000000號商標
    權之移轉契約書係屬真正，且經本院審理結果認各該商標權
    移轉契約書顯非本人或有權製作之人所為者，是原告依侵權
    行為之法律關係，請求被告回復原狀，應1.將原告東禓公司
    所有之商標名稱「銀貂SilverMink及圖（註冊號數00000000
    ）」於經濟部智慧財產局（94年6月10日智商收字第0948069
    963-0號收件）所為之移轉登記塗銷。2.將原告乙○○所有
    之商標名稱「銀貂SilverMink及圖（註冊號數00000000）」
    於經濟部智慧財產局（94年6月10日智商收字第0948069965-
    0號收件）所為之移轉登記塗銷，為有理由，應予准許。
六、本件事證已臻明確，兩造其餘攻擊防禦方法及所舉證據，經
    審酌結果，與本件判決結論均無影響，爰不一一論述，附此
    敘明。
七、據上結論，本件原告之訴為有理由，依民事訴訟法第78 條
    ，判決如主文。
中　　華　　民　　國　　96　　年　　5 　　月　　29　　日
                  民事第三庭    法　官　林源森
以上正本係照原本作成。
如對本判決上訴，須於判決送達後20日內向本院提出上訴狀（須
附繕本）。
中　　華　　民　　國　　96　　年　　5 　　月　　29　　日
                                書記官　童貴三
